臺灣高等法院臺中分院刑事裁定　
111年度聲字第2197號
聲  請  人  臺灣高等檢察署臺中檢察分署檢察官     
受  刑  人  洪炳煌



上列聲請人因受刑人數罪併罰有二裁判以上，聲請定其應執行之
刑（聲請案號：111年度執聲字第970號），本院裁定如下：
    主  文
洪炳煌因犯如附表所示各罪所處之刑，應執行有期徒刑肆年伍月
。
    理  由
一、聲請意旨略以：受刑人洪炳煌因違反貪污治罪條例數罪，先
    後經判決確定如附表，數罪中雖有刑法第50條第1項但書所
    列情形，惟受刑人已請求檢察官聲請定應執行刑，有臺灣南
    投地方檢察署是否請求定應執行刑調查表足稽，應依刑法第
    50條第2項、第53條、第51條第5款規定，定其應執行之刑。
    爰依刑事訴訟法第477條第1項聲請裁定等語。
二、按刑法第2條第1項規定：「行為後法律有變更者，適用行為
    時之法律。但行為後之法律有利於行為人者，適用最有利於
    行為人之法律。」依刑法第51條定應執行刑時，裁判確定前
    犯數罪，其中1罪在新法施行前者，亦同（即亦應為新舊法
    比較，最高法院95年5月23日第8次刑事庭會議決議意旨參照
    ）。本件受刑人於為附表犯行後，刑法第50條已於民國102
    年1月23修正公布，並自102年1月25日生效施行，修正前刑
    法第50條規定：「裁判確定前犯數罪者，併合處罰之。」修
    正後刑法第50條規定:「裁判確定前犯數罪者，併合處罰之
    。但有下列情形者，不在此限。一、得易科罰金之罪與不得
    易科罰金之罪。二、得易科罰金之罪與不得易服社會勞動之
    罪。三、得易服社會勞動之罪與不得易科罰金之罪。四、得
    易服社會勞動之罪與不得易服社會勞動之罪。前項但書情形
    ，受刑人請求檢察官聲請定應執行刑者，依第51條規定定之
    。」依修法前刑法第50條規定，於同時有得易科罰金、得易
    服社會勞動與不得易刑處分之情形，符合裁判確定前犯數罪
    之規定者，一律併合處罰，其目的在使受刑人得依同法第51
    條各款規定，享有併合處罰，限制加重刑罰之恤刑利益（最
    高法院98年度臺抗字第697號裁定參照），惟法院裁定定應
    執行刑時，未必會減免受刑人之刑期，修正刑法第50條規定
    使行為人取得易科罰金之利益，行為人於裁判時雖未能因定
    執行刑而取得限制加重刑罰之利益，惟仍得於判決確定後聲
    請檢察官定執行刑，整體觀察應屬有利於行為人之修正。故
    經比較新舊法之結果，修正後刑法第50條之規定較有利於被
    告（臺灣高等法院102年第一次刑事庭庭長、法官會議決議
    參照）。又本件受刑人所犯如附表編號1所示之罪之行為後
    ，刑法第51條之規定業於94年2月2日修正公布，並自95年7
    月1日起生效施行，修正前刑法第51條第5款原規定：「數罪
    併罰，分別宣告其罪之刑，依左列各款定其應執行者：...
    五、宣告多數有期徒刑者，於各刑中之最長期以上，各刑合
    併之刑期以下，定其刑期。但不得逾20年。」修正後刑法第
    51條第5款則規定：「數罪併罰，分別宣告其罪之刑，依下
    列各款定其應執行者：...五、宣告多數有期徒刑者，於各
    刑中之最長期以上，各刑合併之刑期以下，定其刑期。但不
    得逾30年。」經比較新、舊法之結果，因修正後刑法第51條
    第5款之規定並未較有利於受刑人，依刑法第2條第1項前段
    之規定，應依修正前刑法第51條第5款之規定，定其應執行
    之刑。次按數罪併罰之定應執行之刑，係出於刑罰經濟與責
    罰相當之考量，並非予以犯罪行為人或受刑人不當之利益，
    為一種特別的量刑過程，相較於刑法第57條所定科刑時應審
    酌之事項係對一般犯罪行為之裁量，為定應執行刑之宣告，
    乃對犯罪行為人本身及所犯各罪之總檢視，除應考量行為人
    所犯數罪反應出之人格特性，並應權衡審酌行為人之責任與
    整體刑法目的及相關刑事政策，在量刑權之法律拘束性原則
    下，依刑法第51條第5款之規定，採限制加重原則，以宣告
    各刑中之最長期為下限，各刑合併之刑期為上限，但最長不
    得逾30年，資為量刑自由裁量權之外部性界限，並應受法秩
    序理念規範之比例原則、平等原則、責罰相當原則、重複評
    價禁止原則等自由裁量權之內部抽象價值要求界限之支配，
    以使輕重得宜，罰當其責，俾符合法律授與裁量權之目的，
    以區別數罪併罰與單純數罪之不同，兼顧刑罰衡平原則（最
    高法院100年度台抗字第440號刑事裁定意旨參照）。
三、查本件受刑人洪炳煌因違反貪污治罪條例數罪，業經本院分
    別判處如附表所示之刑，均經確定在案，有各該刑事裁判及
    臺灣高等法院被告前案紀錄表附卷可稽。而受刑人所犯如附
    表編號1所示之罪為得易科罰金、得易服社會勞動之罪；附
    表編號2所示之罪為不得易科罰金、不得易服社會勞動之罪
    ，屬刑法第50條第1項但書規定之情形。茲受刑人請求檢察
    官向法院聲請合併定應執行刑，有臺灣南投地方檢察署111
    年10月25日刑法第50條第1項但書案件是否請求定應執行刑
    調查表1份在卷可稽，檢察官依受刑人請求向本院聲請定其
    應執行之刑，合於刑法第50條第2項之規定。經核檢察官之
    聲請為正當，復審酌受刑人對於上開案件合併定應執行刑之
    意見及所犯各罪之犯罪態樣、相互關係、時間間隔、侵犯法
    益之綜合效果及合併刑罰所生痛苦之加乘效果，暨考量前述
    比例原則、平等原則、責罰相當原則、重複評價禁止原則等
    自由裁量權之內部抽象價值要求之界限，定其應執行之刑如
    主文所示。另所謂「裁判確定後」，凡裁判已確定即可，而
    不問該刑之執行是否已完畢，若其中數罪之刑業已執行完畢
    ，並不因嗣後定其應執行刑，而影響先前該數罪已執行完畢
    之事實，僅係將來執行時應予折抵之問題（最高法院107年
    度台抗字第319號刑事裁定意旨參照）。受刑人所犯如附表
    編號1所示之罪，雖已執行完畢，惟此部分與附表編號2所示
    之罪，因符合數罪併罰規定，故仍應合併定其應執行之刑，
    再由檢察官於執行時扣除已執行之部分，不致影響受刑人權
    益，併予敘明。
四、依刑事訴訟法第477條第1項，刑法第2條第1項、（修正前）
    第51條第5款、第53條、第50條第2項，裁定如主文。
中　　華　　民　　國　　111 　年　　11　　月　　28　　日
           刑事第六庭    審判長法　官  吳  進  發 
　 　　　　 　　　　　　　　   法　官  尚  安  雅
　 　　　　 　　　　　　       法　官  許  冰  芬       
以上正本證明與原本無異。      
如不服本裁定，應於收受送達後5日內向本院提出抗告書狀(須附
繕本)。因疫情而遲誤不變期間，得向法院聲請回復原狀。

                               書記官  陳  怡  芳
　　　　　　　　　　　　　　　 
中　　華　　民　　國　　111 　年　　11　　月　　29　　日
附表：受刑人洪炳煌定應執行之刑案件一覽表
編        號  1 2 罪        名  政府採購法 貪污治罪條例 宣   告   刑  有期徒刑1年減為有期徒刑6月 有期徒刑4年1月  犯 罪 日 期  94年8月22日 97年11月17日～98年7月 偵查（自訴）機關年度案號  臺灣南投地方檢察署100年度偵字第1072號等 臺灣南投地方檢察署100年度偵字第1072號等 最後事實審 法院 中高分院 中高分院  案號 102年度上訴字第1865號 109年度重上更二字第24號  判決日期 103/12/11 110/10/26 確定判決 法院 最高法院 最高法院  案號 105年度台上字第1051號 111年度台上字第726號  判決確定 日期 105/04/29 111/08/24 是否為得易科罰金之案件  得易科罰金、得易服社會勞動 不得易科罰金、不得易服社會勞動 備註  臺灣南投地方檢察署105年度執字第1423號（已執畢） 臺灣南投地方檢察署111年度執字第1539號